【裁判字號】    92,毒抗,97
【裁判日期】    920318
【裁判案由】    毒品危害防制條例
【裁判全文】
臺灣高等法院刑事裁定                              九十二年度毒抗字第九七號
    抗  告  人
    即  被  告  甲○○
右抗告人因違反毒品危害防制條例案件，不服臺灣宜蘭地方法院九十二年度毒聲字第
一五號，中華民國九十二年一月十三日裁定（臺灣宜蘭地方法院檢察署九十二年度聲
觀字第七號、九十二年度毒偵字第九號）提起抗告，本院裁定如左：
    主  文
抗告駁回。
    理  由
一、檢察官聲請意旨略以：被告甲○○民國九十一年十一月二十七日十四時二十分許
    起往前回溯三日內之某時許，在不詳處所施用第一級毒品海洛因（下稱海洛因）
    及第二級毒品安非他命（下稱安非他命）各一次，嗣為警於同年月二十七日十一
    時三十分許，持臺灣宜蘭地方法院核發之搜索票在其位於宜蘭縣羅東鎮○○街八
    六號住處當場查獲之事實，訊之被告雖否認有何施用海洛因或安非他命之犯行，
    惟其遭警查獲時採集之尿液經送慈濟大學醫學院濫用藥物檢驗中心檢驗結果，係
    呈嗎啡及安非他命陽性反應。被告犯毒品危害防制條例第十條第一項、第二項之
    施用第一級及第二級毒品罪，爰依毒品危害防制條例第二十條第一項、觀察勒戒
    處分執行條例第三條第一項規定，聲請裁定被告先令入勒戒處所施以觀察勒戒云
    云。
二、按犯第十條之罪者，檢察官應先將被告送勒戒處所觀察、勒戒，其期間不得逾一
    月。毒品危害防制條例第二十條第一項定有明文。
三、抗告意旨略以：抗告人於九十一年十一月二十七日，經警於住處採集尿液結果呈
    嗎啡及安非他命陽性反應，係因同案之友人邱武先、許武靖及另一女子李金美於
    案發前一、二日在住處閒聊觀賞電視時，分別吸食嗎啡、安非他命之二手菸，經
    密集間接從旁吸食，故尿液方呈陽性之檢驗結果。又抗告人現於假釋期間，需按
    月向檢方之觀護人報到並採尿檢驗，抗告人從出監到案發當月所採尿液檢驗結果
    ，從無呈現吸食毒品之陽性反應是原審認定抗告人之犯行，是屬冤屈，爰聲請撤
    銷原裁定云云。
四、經查，服用海洛因後二十四小時內經由尿液排出之量可達使用劑量之百分之八十
    ；施用甲基安非他命後二十四小時內，約有施用劑量之百分之七十自尿液中排出
    ；施用安非他命後，總計約有施用劑量之百分之九十在三至四天（約九十六小時
    ）內由尿液排出，此有行政院衛生署管制藥品局九十二年三月十日管檢字第○九
    二○○○一五二四號函附卷可稽。又目前常用之毒品篩檢方式包括酵素免疫分析
    法，薄層色層分析法及放射免疫分析法，在文獻上，雖亦有藥品或食物因交叉反
    應而在尿液測試中產生偽陽性反應，因此篩檢結果必須進一步確認，而目前最常
    使用之確認方式則係「氣相層析質譜儀分析法」，在良好操作條件下，以此法作
    藥物及其代謝產物之定性及定量分析，幾無偽陽性反應產生，已經行政院國軍退
    除役官兵輔導委員會臺北榮民總醫院八十三年四月七日（八五）北總內字第０三
    ０五九號函示翔實。抗告人雖矢口否認有何施用海洛因及安非他命之犯行，然抗
    告人為警查獲時採集之尿液經送慈濟大學醫學院濫用藥物中心以「氣相層析質譜
    儀分析法」檢驗及確認結果，均呈嗎啡及安非他命陽性反應，此有慈濟大學醫學
    院濫用藥物中心九十一年十二月六日慈藥字第九一一二○六○八號函附慈濟大學
    濫用藥物檢驗中心檢驗總表一紙附卷可證（見宜蘭縣警察局刑案偵查卷第三、四
    頁），抗告人於查獲前三日內某時，確有施用海洛因及安非他命之犯行，洵可認
    定。
五、次查，依常理判斷，一般吸二手煙之影嚮程度，與空間之大小、密閉性、吸入之
    濃度多寡及吸入時間長短等因素有關，又縱然吸食海洛因、安非他命二手煙之尿
    液可檢出嗎啡、安非他命，其濃度亦應必遠低於該同處一室之海洛因、安非他命
    吸食者，此有前開行政院衛生署管制藥品局九十二年三月十日管檢字第○九二○
    ○○一五二四號函附卷可稽。又一般施用海洛因之方式係以吸食或以針筒注射之
    方式為之，查抗告人住處於前開時間經警查扣已使用過、沾有血跡之海洛因注射
    針筒乙支，而該注射針筒為江文煌所有，亦據抗告人於警訊中供明在卷（見宜蘭
    縣警察局刑案偵查卷第一頁反面），堪認渠等施用海洛因係以針筒注射方式為之
    ，是抗告人並無吸入海洛因（嗎啡）二手煙之可能。另參以於案發前一、二日同
    在抗告人住處分別施用海洛因（嗎啡）、安非他命之友人邱武光、許武靖、江文
    煌及李金美等人，其中江文煌（查詢編號000000000號）及許武煌（查
    詢編號000000000號）之尿液僅檢出呈嗎啡陽性反應，均未檢出安非他
    命反應，而李金美（查詢編號000000000號）之尿液僅呈安非他命陽性
    反應，而未檢出嗎啡反應等情，亦有前開慈濟大學濫用藥物檢驗中心檢驗總表一
    紙可佐（見宜蘭縣警察局刑案偵查卷第三頁），倘抗告人住處之空間大小、密閉
    性及吸入之濃度、時間之長短，足以讓抗告人吸入毒品之二手煙乃致其尿液呈毒
    品陽性反應，則何以同時在場之友人許武靖及江文煌之尿液均未呈安非他命之陽
    性反應，且李金美之尿液亦未同時呈嗎啡之陽性反應。況且抗告人（查詢編號0
    00000000號）尿液檢驗之安非他命濃度四○五五ng/mL甚且高於另名友
    人邱武光（查詢編號000000000號）二二六○ng/mL亦有上開檢驗總表
    可證，故依前揭行政院衛生署函示意旨所示，堪認抗告人確有施用海洛因及安非
    他命之犯行無訛。是抗告人所辯伊經密集間接從旁吸食二手菸，乃致尿液呈陽性
    之毒品反應云云，要無足採，抗告人犯毒品危害防制條例第十條第一項、第二項
    之施用第一級、第二級毒品罪，事證明確。原審依毒品危害防制條例第二十條第
    一項，觀察勒戒處分執行條例第三條第一項之規定裁定，抗告人應令入勒戒處所
    施觀察勒戒，經核並無不合，抗告人提起
    本件抗告為無理由，應予駁回。
六、據上論斷，應依刑事訴訟法第四百十二條裁定如主文。
中    華    民    國      九十二      年      三      月      十八      日
                                臺灣高等法院刑事第四庭
                                  審判長法  官  蔡  永  昌
                                        法  官  陳  榮  和
                                        法  官  李  英  豪
右正本證明與原本無異。
不得再抗告。
                                        書記官  鄭  信  昱
中    華    民    國      九十二      年      三      月    二十四      日


司法院資訊處製作；財團法人民間司法改革基金會備份。
